臺灣雲林地方法院刑事判決　　　　　　　　　　　　　九十三年度訴字第四四號
　　公　訴　人　臺灣雲林地方法院檢察署檢察官
　　被　　　告　戊○○
右列被告因詐欺案件，經檢察官提起公訴（九十三年度偵字第九九二號、第一六七二
號、第二０七九號、第二二三四號）暨移
二八九０號），被告自白犯罪，本院合議庭裁定由受命法官獨任依簡式審判程序審理
，本院判決如左：
    主  文
戊○○共同意圖為自己不法之所有，以詐術使人將本人之物交付為常業，累犯，處有
期徒刑貳年拾月。
    事實及理由
一、犯罪事實：戊○○曾有賭博、詐欺等犯罪紀錄，最近一次論罪科刑及執行完畢情
    形，係因偽造文書案件，經本院以八十九年度訴字第三五號判處有期徒刑一年八
    月確定，甫於民國九十一年八月二十三日，因假釋期滿未經撤銷假釋，其未執行
    之刑，以已執行論（構成本案累犯）。竟仍不知悔改，基於意圖為自己不法所有
    之常業詐欺犯意，為左列詐欺犯行：
  (一)先於九十二年十月中旬起至同年十二月十日止，向不知情之房東承租臺中縣大里
    市○○路一四二之一號開設「永多益行」，為取得爾後詐騙財物所用之支票，以
    不詳方法取得「永多益行」（負責人陳嘉文）臺灣銀行大里分行支票帳戶（帳號
    00000000）支票，由戊○○對外冒稱「陳嘉文」，且由戊○○及姓名、
    年籍不詳女子以電話向丁○○訂購酒、奈米全功能燜烤爐，及向丁○○上游廠商
    乙○○訂購酒類飲料，要求丁○○、乙○○將貨品送至臺中縣大里市○○路一四
    二之一號「永多益行」，丁○○、乙○○不疑有他陷於錯誤，均按指示出貨，各
    交付新臺幣（下同）二十二萬八百元、二十萬一千六百元之酒類飲料後，由戊○○分別交付上開永多益行支票各乙張（票號0000000）予丁○○，及支票
    乙張（票號0000000）予乙○○以支應貨款，戊○○於詐得上開貨物後，
    旋即脫手轉售，得款朋分花用，而丁○○、乙○○，則至提示支票均遭跳票，前
    往送貨地追索貨款時發現人去樓空始知受騙。
　(二)九十二年十月至同年十二月止，戊○○為取得爾後詐騙財物所用之支票，以不詳
    方法取得李文雄土地銀行斗六分行支票帳戶（帳號四三五○─八）、周璟棋土地
    銀行太平分行支票帳戶（帳號000000000），由戊○○對外自稱李登輝
    之友會副會長「陳復興」，由戊○○以電話或本人親自與邱文致、張豐隆與綽號
    「小李」之姓名年籍資料不詳男子，前往甲○○所經營之「世英製茶廠」（址設
    嘉義縣梅山鄉太和村大里網十二之三號），要求甲○○將其所訂購之茶葉運送至
    雲林縣虎尾鎮○○路十之八號或由戊○○親自取貨。戊○○為取信甲○○，於交
    易初期均交付可如期兌現之短期支票以支應貨款，於取得甲○○信任後，即向甲○○訂購大量茶葉，致甲○○陷於錯誤而陸續交付一百十三萬四千七百元之茶葉
    ，由戊○○交付上開李文雄支票（票號0000000）、周璟棋支票（票號0
    000000）以支應貨款，於詐得茶葉後，旋即脫手轉售，得款朋分花用，而
    甲○○則至提示支票均遭跳票，前往送貨地追索貨款時發現人去樓空始知受騙。
  (三)於九十二年十二月二十六日至九十三年二月二十六日間，戊○○以曾瑞鈺名義向
    楊文永承租雲林縣虎尾鎮○○路一九○號房屋，雙方訂定書面租賃契約，由戊○○交付乙張來源不明之一萬元支票以為房租給付，楊文永不疑有他，陷於錯誤而
    交付該屋予戊○○使用。惟該支票經楊文永交付庚○○提示後遭退票，戊○○始
    交付五千元經邱文致轉交庚○○，嗣庚○○於九十三年二月間前往上址代楊文永
    追索租金，發現人去樓空，始知受騙。
　(四)於九十三年元月間，戊○○為取得爾後詐騙財物所用之支票，經姓名、年籍不詳
    之人提供來源不明支票後，戊○○對外自稱李友會副會長「陳忠信」，由戊○○
    親自前往己○○所經營之「阿市肉庚店」（位於雲林縣虎尾鎮新興里），向己○○訂購烏魚子，由戊○○親自取貨。戊○○為取信己○○，於交易初期均交付可
    如期兌現之短期支票以支應貨款，於取得己○○信任後，即向己○○訂購大量烏
    魚子，簽發長期支票以給付貨款，致己○○陷於錯誤而陸續交付一百九十九萬元
    之烏魚子，於詐得烏魚子後，旋即脫手轉售，得款朋分花用，而旋即脫手轉售，
    得款朋分花用，而己○○則至提示支票均遭跳票，前往送貨地追索貨款時發現人
    去樓空。嗣於九十三年二月二十一日己○○發現戊○○行蹤，要求戊○○給付貨
    款，而在雲林縣警察局虎尾分局虎尾派出所，由戊○○友人綽號「小李」之姓名
    年籍不詳男子簽發東勢鄉農會曾瑞鈺名義之支票七張（票號0000000至0
    000000）交付己○○以清償上開貨款，惟該七張支票於提示後亦均遭退票
    ，己○○始知受騙。
  (五)於九十三年二月五日，戊○○為取得爾後詐騙財物所用之支票，經姓名、年籍不
    詳之人提供蘇明祥中國農民銀行新營分行支票（帳號○四○○一─六）後，由戊○○誆稱「李榮成」，至丙○○所經營之傢俱行（址設雲林縣西螺鎮○○路二○
    二─二○五號），向丙○○訂購辦公桌椅等物，要求將上開貨品送至戊○○指定
    處所，並交付上開蘇明祥支票（票號ＦＡＹ0000000）以支應貨款四萬八
    千六百八十元，致丙○○陷於錯誤而交付財物，於詐得上開傢俱後，旋即脫手轉
    售，得款朋分花用，而丙○○則至提示支票均遭跳票始知受騙。
　(六)於九十三年二月間，戊○○為取得爾後詐騙財物所用之支票，經姓名、年籍不詳
    之人提供華信銀行三民分行無帳號之來源不明之支票後，戊○○對外自稱係阿扁
    競選總部人員，連續多次前往雲林縣斗六市○○路一六○號處所，向辛○○訂購
    茶葉、味素，要求辛○○送貨至雲林縣虎尾鎮○○街一○一號。戊○○為取信辛○○，於交易初期均交付可如期兌現之短期支票以支應貨款，於取得辛○○信任
    後，即向辛○○訂購大量茶葉、味素，致辛○○陷於錯誤而交付二十萬元之茶葉
    、味素，由戊○○交付來源不明支票二張以支應貨款。戊○○於詐得茶葉、味素
    後，旋即脫手轉售，得款朋分花用。嗣後戊○○主動以上開華信銀行三民分行無
    帳號支票乙張換取原交付辛○○之上開來源不明二張支票，經辛○○查覺有異，
    於九十三年二月二十九日聯絡戊○○到雲林縣斗六市○○路一六○號並報警處理
    ，為警當場逮獲。
  (七)戊○○、曾瑞鈺（由檢察官另案偵辦）共同基於為自己不法所有之概括犯意聯絡
    ，由戊○○於九十三年一月間提供由真實姓名年籍不詳綽號「小李」之成年男子
    交付之灌鉛之仿金質項鍊，於九十三年一月、二月間，由戊○○先後駕車載曾瑞
    鈺前往彰化、嘉義二家不知名之當鋪，由曾瑞鈺進入當鋪，向業者佯稱欲典當純
    金項鍊，致該不詳當鋪業者陷於錯誤而予收質上開灌鉛之仿金質項鍊，曾瑞鈺因
    而分別收取一萬二千元、一萬元之現金，隨即轉交予戊○○，並自戊○○處每次
    取得二千元之酬勞。迨九十三年三月十六日某時，曾瑞鈺又持戊○○先前交付之
灌鉛仿金質項鍊一條，前往雲林縣虎尾鎮○○路九十號尚昱當鋪典當，致當鋪業
    者曾瑞弘誤信為純金項鍊，而交付七千元之現金予曾瑞鈺，曾瑞鈺得款後，因戊○○犯另案遭羈押，無法與之聯繫，乃將得款全數自行花用殆盡，嗣後為警查獲
    ，循線查知上情。
二、證據：右揭犯罪事實，均據被告戊○○於本院審理時坦白承認，此外，並有下列
    證據可資證明：
  (一)前揭犯罪事實(一)部分並有告訴人丁○○、乙○○之指訴；「永多益行」臺灣
    銀行大里分行支票二張（票號0000000、0000000）及退票單乙紙
    。
  (二)前揭犯罪事實(二)部分並有告訴人甲○○之指訴；證人王自想、邱文致、王文
    義之證述；李文雄土地銀行斗六分行支票乙張（票號0000000）、周璟
    棋土地銀行太平分行支票乙張（票號0000000）、「戊○○」本票乙張、
    「陳復興」名片乙張。
  (三)前揭犯罪事實(三)部分並有證人庚○○之證述；租賃契約乙份。
  (四)前揭犯罪事實(四)部分並有告訴人己○○之指訴；證人王自想、鄭春榮、邱文
    致之證述；「曾瑞鈺」雲林縣東勢鄉農會支票七張（票號0000000至0
    000000）及退票單乙張、「陳忠信」名片乙張、贓物認領保管收據乙紙。
  (五)前揭犯罪事實(五)部分並有告訴人丙○○之指訴；「蘇明祥」中國農民銀行新
    營分行支票乙張（票號ＦＡＹ0000000）及退票單乙紙、健豪企業有限公
    司估價單乙紙。
  (六)前揭犯罪事實(六)部分並有告訴人辛○○之指訴；證人李恆州、廖金土之證述
    ；華信銀行三民分行無帳號支票乙張、贓物認領保管收據乙紙。
  (七)前揭犯罪事實(七)部分並有告訴人曾瑞弘之指訴及共犯曾瑞鈺之陳述；當票二
    紙、照片三張、扣案灌鉛之仿金質項鍊四條。
三、被告戊○○長時間、反覆地向他人訛詐貨物、房屋使用利益，依常情觀之，顯有
    以犯詐欺取財罪及詐欺得利罪，就犯罪所得財物、利益賴以為生之意思。核被告
    所為，係犯刑法第三百四十條常業詐欺罪。被告戊○○與曾瑞鈺就前揭犯罪事實
    (七)之犯行，有犯意聯絡及行為分擔，為共同正犯。被告戊○○前因詐欺罪經本院
    以八十九年度訴字第三五號判處有期徒刑一年八月確定，於九十一年八月二十三
    日因縮短刑期期滿執行完畢出監，有臺灣高等法院被告全國前案記錄表一份在卷
    可查，其於五年以內再犯本件有期徒刑以上之罪，為累犯，應依刑法第四十七條
    規定加重其刑。爰衡酌被告詐欺前科累累，因本案犯行所詐得財物之價值高達三
    百八十三萬餘元，且尚未與各被害人達成和解，賠償損害，及犯罪後終能坦承犯
    行之態度等一切情狀，量處如主文所示之刑，以資懲儆。
四、又被告戊○○為年近六十歲，多次進出監獄之人，因而，本院認為，處以有期徒
    刑二年十月，適度給予懲處，應已足夠。公訴人請求「依刑法第九十條規定諭知
    於刑之執行完畢或赦免後，令入勞動場所強制工作三年，以矯正劣行」，似欲一
    舉讓被告根絕犯罪。證諸被告多次入監服刑後，不久即再犯的事實，本院以為即
    使長久監禁並諭令強制工作，亦不易有良好成效，然而國家對其個人花費之監禁
    成本，卻十分高昂。再者，相較被告於本案犯行所生法益之侵害，若處以重刑，
    又輔以強制工作，則被告自由被剝奪之程度將與其所侵害法益不成比例，本院因
    此不採納公訴人此部分之請求。
五、扣案灌鉛之仿金質項鍊四條等物，並非被告戊○○所有，係由真實姓名年籍不詳
    綽號「小李」之成年男子提供，業經被告供承明確，又非違禁物，乃不予宣告沒
    收，附此敘明。
六、據上論斷，應依刑事訴訟法第二百九十九條第一項前段、第三百十條之二，刑法
    第二十八條、第三百四十條、第四十七條，罰金罰鍰提高標準條例第一條前段，
    判決如主文。
七、如不服本判決，應於判決送達後十日內，向本院提出上訴狀。（須附繕本）
本案經檢察官郭俊男到庭執行職務。
中　　　華　　　民　　　國　　九十三　　年　　　九　　　月　　二十二　　日
                                        臺灣雲林地方法院刑事第二庭
                                            法　官
右正本證明與原本無異。
                                            書記官
中　　　華　　　民　　　國　　九十三　　年　　　九　　　月　　二十二　　日
附錄本案論罪科刑法條全文
中華民國刑法第三百四十條
以犯第三百三十九條之罪為常業者，處一年以上七年以下有期徒刑，得併科五萬元以
下罰金。
